臺灣臺北地方法院民事判決　　　　　　　93年度訴字第2911號
原　　　告　甲○○
被　　　告　乙○○
　　　　　　丁○○
共　　　同
訴訟代理人　薛博允律師
上列當事人間請求返還借款事件，本院於民國94年3月23日言詞
辯論終結，判決如下：
    主  文
原告之訴及假執行之聲請均駁回。
訴訟費用由原告負擔。
    理  由
一、原告原名為「孔祥輝」嗣於民國83年11月16日更名為「甲○
    ○」，此有卷附
    先陳明。
二、原告起訴主張：被告之子張超峰（下稱張超峰）向伊借款新
    台幣（下同）300,000元，嗣經雙方協商後，連同本金、利
    息等，張超峰於79年5月8日同意給付伊1,000,000元，並約
    定於同年月15日先行清償600,000元。惟張超峰屆期仍未清
    償，並於79年6月18日死亡，而被告為其繼承人，爰依借款
    契約及繼承之法律關係，求為判決命被告應連帶清償上開款
    項及加計法定遲延利息等情。並於本院聲明：(一)被告應連帶
    給付原告1,000,000元，及自支付命令狀繕本送達翌日起至
    清償日止，按年息百分之五計算之利息。(二)願供擔保請准宣
    告假執行。
三、被告則以：伊等之子張超峰並未向原告借款，且縱有借款業
    已罹於15年之請求權時效，是原告提起本訴，顯無理由等語
    ，資為抗辯。並於本院聲明：原告之訴駁回。
四、查，張超峰已於79年6月18日死亡，而被告為其繼承人，並
    未為拋棄繼承之聲明等情，業據原告提出本院93年3月24日
    北院錦民家93繼64字第02376號函、繼承系統表、張超峰除
    戶之
    字卷〉6頁、14至15頁），並為被告所不爭執，堪信為真。
五、本件應審究者為(一)系爭借款請求權是否已罹於時效？(二)張超
    峰與原告間是否成立系爭借款契約？茲分別論述如下：
（一）系爭借款請求權是否已罹於時效？
      按請求權，因十五年間不行使而消滅，民法第125條前段
      定有明文。經查，原告起訴主張張超峰原向其借款300,00
      0元，嗣於79年5月8日雙方協商，約定連同本金、利息應
      清償1,000,000元乙節，有卷附借據可參（見本院卷12頁
      ），則依原告本件所主張之訴訟標的（即系爭1,000,000
      元借款請求權），自79年5月8日起算其15年之請求權時效
      ，應至94年5月7日屆至；然原告於93年4月6日即已向本院
      提起本訴，亦有本院非訟事件處理中心收件戳記足憑（見
      促字卷2頁）。足證，原告提起本件借款請求權，並未罹
      於15年之請求權時效甚明。是被告抗辯：系爭借款請求權
      業已罹於時效云云，即無可取。
（二）張超峰與原告間是否成立系爭借款契約？
  １、查，原告主張與張超峰間之借款契約係成立於79年間（見
      本院卷30頁反面），故本件借款契約而生爭議，自應適用
      88 年4月21日修正、而於89年5月5日施行前之民法債編規
      定（下稱修正前民法），先予敘明。
  ２、按稱消費借貸者，謂當事人約定，一方移轉金錢或其他代
      替物之所有權於他方，而他方以種類、品質、數量相同之
      物返還之契約，修正前民法第474條定有明文。又消費借
      貸，因金錢或其他代替物之交付而生效力，亦為修正前民
      法第475條所明定。可知，消費借貸為要物契約，因金錢
      或其他代替物之交付而生效力（參見上開修正前民法第47
      5條規定）。如當事人間就是否已實際交付之事實有爭執
      ，應由主張已為交付之貸與人負舉證責任（最高法院88
      年度台上字第1346號及同院90年度台上字第8號判決意旨
      參照）。準此，本件原告主張被告之被繼承人張超峰向其
      借用系爭款項之事實，既為被告所否認，依舉證責任分配
      之原則，自應由原告就主張與張超峰間有借款之合意，且
      已交付借款金錢之事實，負舉證責任。
  ３、原告主張：張超峰向伊借款300,000元，嗣於79年5月8日
      雙方約定，連同本金、利息願給付伊1,000,000元，惟迄
      今仍未清償云云。固據提出借據為證（見本院卷12頁），
      然為被告所否認。經查：
    (1)、證人丙○○（即原告配偶，原名許淑珍，見本院卷56頁
        ）固於本院證稱：「（法官問：借據在何時簽的情形？
        ）當時他們要合夥，資金三十三萬元是由我出的，我信
        任我男朋友（即原告）我將錢交給他處理，他要做什麼
        ，我不清楚，他說要投資。我總共拿了三十多萬元。（
        法官問：後來為何寫借據？）我是將印章本子交給原告
        。（法官問：原告交錢給張超峰時，你有在場？）我將
        存摺（本子）、印章交給原告，張超峰也在場，他們再
        去領錢。領錢的時候我沒有跟去。（法官問：在何處寫
        借據？）張超峰的家，在台北市。簽借據的時候只有張
        超峰、原告及我在場而已。其中的溝通協調由原告負責
        ，經過幾個月後，雙方要進行結算。本件是張超峰遊說
        我們拿錢給他投資，他說投資獲利很高，只要幾個月或
        半年就可以進行結算，經過幾個月後雙方談妥，包括本
        金、利息、利潤張超峰願意給我們壹佰萬元。（法官問
        ：合夥投資張超峰出多少錢？）我們並不是合夥，而是
        拿錢出來由張超峰處理投資的事情，我們不知投資的項
        目也不知張超峰投資的總金額。．．．」等語（見本院
        卷52至53頁），然張超峰業已死亡，自難僅憑其片面之
        詞即可認定系爭借據為張超峰所親簽，況其所證述亦僅
        得證明原告欲與張超峰投資，並無法證明原告確實有交
        付系爭借款予張超峰乙節。
    (2)、且，本院再依原告聲請函國泰世華銀行股份有限公司板
        橋分公司（下稱國泰世華板橋分行），查詢有關證人丙
        ○○（原名許淑珍）於該行帳戶（即帳號000000000000
        ）自78年至79年間往來明細，並無原告所主張之300,00
        0元遭提領之情形，及無摺轉支股票股款或交割等情事
        ，有卷附該行93年10月4日（93）國世板橋字第240號函
        檢附查詢明細表、同行93年10月29日（93）國世板橋字
        第252號函、同行93年11月16日（93）國世板橋字第261
        號函可參（見本院卷62至63頁、78頁、81至82頁），足
        見證人丙○○證稱原告與張超峰持其所有存摺提領系爭
        借款乙事，顯與事實不符，且原告亦自陳無法提出其他
        證據證明之（見本院卷25頁），是原告主張與張超峰間
        有借款契約存在乙節，自無可採。
    (3)、綜上，原告既無法舉證其與張超峰間有借款契約存在，
        則其主張：張超峰向伊借款300,000元，嗣於79年5月8
        日雙方約定，連同本金、利息願給付伊1,000,00 0元，
        惟迄今仍未清償云云，顯無足取。
六、從而，原告依據借款契約及繼承之法律關係，訴請被告應連
    帶給付1,000,000元及加計法定遲延利息，為無理由，應予
    駁回。又原告之訴既經駁回，則其假執行之聲請即失所附麗
    ，應併予駁回。
七、本件事證已臻明確，兩造其餘攻擊或防禦方法，經本院審酌
    後，均認與本件結論無涉，茲不再一一論述，併予敘明。
八、據上論結，本件原告之訴為無理由，依民事訴訟法第78條，
    判決如主文。
中　　華　　民　　國　　94　　年　　4 　　月　　6 　　日
                  民事第二庭    法　官　楊絮雲
以上正本係照原本作成
如對本判決上訴，須於判決送達後20日內向本院提出上訴狀
中　　華　　民　　國　　94　　年　　4 　　月　　 6　　日
                    　　　　　　書記官　陳素卿
